臺灣高等法院民事判決
110年度家上易字第42號
上  訴  人  Ａ０１ 
訴訟代理人  王啟安律師
被  上訴人  Ａ０２
訴訟代理人  蔡惠子律師
            莊立群律師
            王詠心律師
上列當事人間請求夫妻剩餘財產分配事件，上訴人對於中華民國
101年8月31日臺灣臺北地方法院第一審補充判決（104年度婚字
第36號），提起上訴，本院於111年3月30日言詞辯論終結，判決
如下：
    主  文
原補充判決廢棄。
被上訴人在第一審之聲請駁回。
第一審、第二審訴訟費用由被上訴人負擔。
　　事實及理由
一、被上訴人主張：原法院104年度婚字第36號（下稱36號事件
    ）判決（下稱原判決）就伊依民法第179條規定請求上訴人
    給付伊自民國103年8月1日起至104年12月30日止關於兩造未
    成年子女甲○○、乙○○（下合稱甲○○等2人）之扶養費共新臺
    幣（下同）61萬2,000元（即每人各30萬6,000元）部分漏未
    判決，爰依民事訴訟法第233條規定聲請為補充判決，請求
    上訴人給付61萬2,000元（原審為上訴人敗訴之判決，上訴
    人聲明不服，提起上訴）。並答辯聲明：上訴駁回。   
二、上訴人則以：原判決於理由中已敘明被上訴人請求伊給付自
    103年8月起至104年12月30日止所代墊扶養費部分為無理由
    ，並無裁判脫漏情事，原審竟為補充判決，殊有違誤；縱認
    應為補充判決，然原判決係酌定由伊與被上訴人依序單獨行
    使對甲○○、乙○○之親權，而甲○○等2人實際上均與被上訴人
    共同生活，故被上訴人不得就乙○○部分請求伊給付上開期間
    之扶養費，且應扣除伊於108年8月25日另給付被上訴人之40
    萬元等語，資為抗辯。並上訴聲明：㈠原補充判決廢棄。㈡被
    上訴人在第一審之訴駁回。
三、本院之判斷：
　㈠按依重疊合併或選擇合併之法理，雖其訴訟標的有數項，因
    僅有單一之聲明，法院僅在該數項標的均無理由時，始得為
    一個敗訴判決；如僅依部分訴訟標的即為其敗訴之判決，而
    未對其餘請求權基礎逐一審究，雖有判決不備理由之違誤，
    惟非裁判脫漏，不得聲請補充判決（最高法院89年度台上字
    第911號、99年度台上字第1697號判決意旨參照）。
　㈡查被上訴人於36號事件起訴時係依民法第179條、第1003條之
    1、第1084條第2項、第1116條之2、第1119條規定，請求上
    訴人給付其關於甲○○等2人自103年8月1日起至甲○○等2人各
    自成年之日止之扶養費，並聲明：上訴人應自103年8月1日
    起至甲○○等2人成年之日止，按月給付被上訴人關於甲○○等2
    人之扶養費每人各2萬元，如有遲誤1期履行，其後24期視為
    亦已到期，且每逾1個月，應加給各期扶養費金額之10分之1
    （見本院110年度家上更一字第1號卷第129至130頁）。觀原
    判決已就被上訴人前開請求於理由中敘明：「及兩造各自負
    擔對於所行使親權未成年子女之扶養費，對他造不另給付費
    用。」等語（見36號事件卷四第278頁、第286頁背面），暨
    於主文第6項諭知「原告其餘之訴及假執行之聲請均駁回。
    」（見36號事件卷四第276頁），顯已就被上訴人請求上訴
    人給付扶養費部分為駁回之判決；雖原判決漏未記載民法第
    179條為該部分請求權基礎並予審酌（見36號事件卷四第278
    頁），惟因該部分被上訴人之請求僅有單一聲明，依上說明
    ，縱漏未審究構成訴之重疊合併或選擇合併之全部請求權基
    礎，即為被上訴人該部分敗訴判決，亦僅屬理由不備，不得
    為補充判決。
　㈢又觀被上訴人已就前開敗訴之扶養費請求提起上訴，經本院
    於更審前以105年度重家上字第20號（下稱20號事件）判決
    （下稱20號判決）廢棄原判決此部分認定，改判上訴人應自
    酌定甲○○等2人權利義務行使或負擔之裁判確定翌日起，至
    甲○○等2人各自成年之前一日止，按月給付扶養費各2萬元，
    如遲誤1期履行，其後之12期視為亦已到期，並於理由中敘
    明：「至本件酌定2名子女權利義務之行使或負擔之裁判確
    定前之扶養費分擔部分，因前此尚未經法院酌定2名子女權
    利義務之行使或負擔之人，自無依家事事件法第107條第1項
    規定為酌定之必要。」等語而駁回該部分其餘上訴（見20號
    事件卷三第399、402至403、413、428頁）；被上訴人就其
    中未經酌定扶養費部分（即自103年8月1日起至甲○○等2人權
    利義務行使或負擔裁判確定前一日止）未聲明不服，上訴人
    就20號判決命其給付扶養費部分所提上訴，亦經最高法院以
    108年度台上字第622號判決駁回而告確定（見本院110年度
    家上更一字第1號卷第9、14頁），是被上訴人亦無從於發回
    後之本院第二審程序（即本院110年度家上更一字第1號）中
    就該已確定之給付扶養費部分，再行爭執原判決有未審酌民
    法第179條規定之理由不備情事。
　㈣綜合上述，原判決雖就被上訴人請求上訴人給付關於甲○○等2
    人之扶養費部分漏未審酌民法第179條規定，惟此僅屬理由
    不備，原應以上訴方式救濟（惟該部分嗣已判決確定），非
    得為補充判決；被上訴人主張原判決就其依民法第179條規
    定，請求上訴人給付自103年8月1日起至104年12月30日關於
    甲○○等2人之扶養費共61萬2,000元部分漏未判決，請求就該
    部分為補充判決，自無理由，不應准許。
四、綜上所述，被上訴人依民事訴訟法第233條規定，就其請求
    上訴人給付自103年8月1日起至104年12月30日關於甲○○等2
    人之扶養費共61萬2,000元部分聲請補充判決，為無理由，
    不應准許。原審就上開部分以原補充判決命上訴人如數給付
    ，尚有未洽，上訴意旨依序指摘原補充判決不當，求予廢棄
    改判，為有理由，爰由本院廢棄改判如主文第2項所示。
五、據上論結，本件上訴為有理由，依家事事件法第51條、民事
    訴訟法第450條、第78條，判決如主文。
中　　華　　民　　國　　111 　年　　4 　　月　　27　　日
                  家事法庭
                        審判長法  官  張松鈞
         　　　 　　　　　　　法  官　楊舒嵐
        　　　　　　　　　　　法  官　許勻睿
正本係照原本作成。
不得上訴。
中　　華　　民　　國　　111 　年　　4 　　月　　28　　日

　　　　　　　　　　　　　    書記官  秦湘羽